臺灣臺北地方法院民事判決　　　　　　 96年度國再易字第1號
再審原告　　甲○○
　　　　　　　　　　　　6號4.
再審被告　　行政院原住民族委員會
法定代理人　瓦歷斯‧貝林
上列當事人間請求國家賠償事件，再審原告對於本院於民國96年
5 月15日所為95年度國簡上字第2 號確定判決提起再審之訴，本
院判決如下：
    主  文
再審原告之訴駁回。
再審訴訟費用由再審原告負擔。
    事實及理由
甲、程序方面：
    按提起再審之訴，應於30日之不變期間內提起，民事訴訟法
    第500 第1 項定有明文。卷查，再審原告係於民國96年5 月
    22日收受本院95年度國簡上第2 號民事判決（下稱原確定判
    決）正本，迄其於96年6 月13日提起本件再審之訴時，尚未
    逾民事訴第500 條第1 項規定30日之不變期間，合先敘明。
乙、得心證之理由：
一、再審原告主張略以：原確定判決認定伊的情形沒有貪污治罪
    條例第18條保護檢舉人規定之適用，乃引用獎勵保護檢舉貪
    污瀆職辦法第3 條、第4 條規定，認定伊不符合獎勵檢舉人
    之要件而不需要保護，乃適用法律顯有錯誤之結果，蓋上開
    辦法第4 條係就第3 條給與獎金的要件再做補充規定，與伊
    的情形不符。且伊的陳情書事實欄內容同時檢舉第三人張宜
    安、莊美景等人浮報薪資，應有貪污治罪條例第5 條規定適
    用，依原確定判決解釋上開辦法意旨，難認伊無受保護必要
    。另原確定判決認定伊是自己將檢舉人身份曝光，因此無加
    以保護之必要云云，其認定經過違背論理及經驗法則，亦有
    適用法規錯誤情事。次查，伊與證人楊錦浪間電話談話錄音
    非非法取得，詎原確定判決漏未審酌該等錄音內容，亦有就
    足以影響於裁判之重要證物，漏未斟酌之再審事由。又依卷
    內資料無從認為伊有辱罵威脅挑釁同事或斥責直屬長官情事
    ，原確定判決復未審酌再審被告於93年4 月13日原民衛字第
    09300100191 號函指述伊的內容是否係因陳情書被公開後為
    被檢舉人用以報復伊的言論等節，故原確定判決就此亦有就
    足以影響於裁判之重要證物，漏未斟酌之再審事由。並聲明
    ：1.原確定判決廢棄，2.再審被告應再給付再審原告新台幣
    10萬元。
二、本件未經言詞辯論，再審被告亦未提出書狀作何聲明或陳述
    。
三、按民事訴訟法第496 條第1 項第1 款所謂適用法規顯有錯誤
    ，係指確定判決所適用之法規顯然不合於法律規定，或與現
    尚有效之判例、解釋顯然違反者而言，不包括認定事實錯誤
    、取捨證據失當、判決不備理由及在學說上諸說併存致發生
    法律上見解歧異等情形在內（最高法院71年台再字第210 號
    判例、90年台再字第27號判決意旨參照）。經查：
  (一)再審原告雖主張原確定判決引用獎勵保護檢舉貪污瀆職辦法
    第3 條、第4 條規定，認定伊不符合獎勵檢舉人之要件，沒
    有貪污治罪條例第18條保護檢舉人規定之適用而不需要保護
    ，乃適用法律顯有錯誤云云，惟查，貪污治罪條例第18條第
    1 項規定：「貪污瀆職案件之檢舉人應予獎勵及保護，其辦
    法由行政院定之」，故關於貪污瀆職案件之檢舉人應如何予
    以獎勵及保護，其具體措施尚有待行政院訂立其他法規命令
    行之，而獎勵保護檢舉貪污瀆職辦法第1 條開宗明義即規定
    ：「本辦法依貪污治罪條例第18條第1 項規定訂定之」，參
    以該條第3 條至第8 條均就檢舉獎勵辦法詳為規定，第9 條
    、第10條則係就保護措施為規定，堪認上開辦法即係行政院
    依貪污治罪條例之授權所制定具體獎勵、保護辦法。又依該
    辦法第3條 規定，其適用上揭獎勵與保護措施之檢舉者，以
    向有偵查權機關或政風機關檢舉始足當之，同法第4 條第1
    款並規定所謂貪污瀆職之罪，在貪污治罪條例部分，係指該
    條例第4 條至第6 條規定之罪，故如所檢舉者非貪污治罪條
    例第4 至6 條規定之罪，或非向有偵查權機關或政風機關為
    檢舉，自無上揭辦法關於保護規定之適用。
  (二)再審原告雖復主張獎勵保護檢舉貪污瀆職辦法第3 條、第4
    條應僅適用於獎勵檢舉人之情形云云，惟依該辦法第3 條第
    1 項規定：「檢舉人於貪污瀆職之罪未發覺前，向有偵查權
    機關或政風機構檢舉，經法院判決有罪者，給與獎金」，乃
    在規定何種情形之檢舉始符合本辦法所欲規範之情形，並規
    定其所給與獎勵措施為何，同辦法第4 條則係就本辦法所指
    「貪污瀆職之罪」為定義，非認上開規定僅適用於獎勵檢舉
    人之情形，否則同辦法第9 條、第10條中所規定「貪污瀆職
    案件」、「檢舉人」、「受理檢舉機關」等要件豈非全無定
    義？是再審原告斷章取義所為上開主張尚與獎勵保護檢舉貪
    污瀆職辦法第3 條、第4 條規定意旨不符，自無可採。
  (三)又依再審原告提出陳情書意旨，主在陳述關於第三人陳淑敏
    之違失，有該陳情書在卷可按（見94年度北國簡字第5 號卷
    第13 頁） ，依該陳情書文義尚難認為再審原告有同時檢舉
    第三人張宜安、莊美景等人浮報薪資之情，且第三人張宜安
    、莊美景縱有未依規定請假而領取薪資之情，亦核與貪污治
    罪條例第5 條規定要件不符，況再審原告也非向有偵查權機
    關或政風機關檢舉，揆諸首項說明，亦無獎勵保護檢舉貪污
    瀆職辦法第10條關於保護規定之適用。
  (四)至於再審原告所指關於原確定判決認定伊是自己將檢舉人身
    份曝光，因此無加以保護之必要等節，乃屬指摘原確定判決
    認定事實當否之範疇，依前開說明，與適用法規顯有錯誤要
    件有別。且再審原告主張原確定判決上開認定有違背論理法
    則、經驗法則等情，並未就原確定判決所違背之各項法則內
    容具體表明，所述自無足取。
  (五)因之，再審原告指摘原確定判決適用法規顯有錯誤，為無理
    由。
四、次按，民事訴訟法第497 條規定就足影響於判決之重要證物
    漏未斟酌，係指在第二審言詞辯論終結前，已經存在並已為
    證據聲明之證據，而第二審並未認為不必要而仍忽略證據聲
    明未為調查，或已為調查而未就其調查之結果予以判斷者而
    言；若已在前判決理由中說明其為不必要之證據，或說明就
    調查之結果並不能為有利原告之事實判斷，則為已加斟酌，
    不得再作為再審理由。經查，原確定判決業已在「事實及理
    由」第六之(五)項下，就再審原告所提再審被告93年4 月13日
    原民衛字第09300100191 號函之內容作成經過，及該函是否
    侵害再審原告之名譽權等節，詳予斟酌論述，並就調查之結
    果予以判斷，表明心證理由（見原確定判決第11至12頁）。
    次查，原確定判決更於「事實及理由」第八項下就兩造所提
    其餘證據予以斟酌後，認為尚不生影響判決之結果。綜此，
    原確定判決並無民事訴訟法第497 條規定「就足影響於判決
    之重要證物漏未斟酌」之情事；再審原告此部分所為主張，
    洵無可取。
五、綜上所述，原確定判決並無民事訴訟法第496 條第1 項第1
    款及第497 條規定之再審事由存在，再審原告執以提起本件
    再審之訴，顯無理由，爰依同法第502 條第2 項規定，不經
    言詞辯論，逕以判決駁回之。
六、本件事證已臻明確，再審原告所為之其他主張陳述並所提之
    證據，經本院審酌後，認均與本件之結論無礙，不再一一論
    述，併予敘明。
丙、據上論結，本件再審原告之訴為顯無再審理由，依民事訴訟
    法第502 條第2 項、第78條，判決如主文。
中　　華　　民　　國　　96　　年　　12　　月　　5 　　日
                  民事第三庭   審判長法　官　張靜女
                                     法　官　林振芳
                  　　　　　　　　　 法　官　管靜怡
以上正本係照原本作成。
本判決不得上訴。
中　　華　　民　　國　　96　　年　　12　　月　　5 　　日
                      　             書記官　趙郁涵
